【裁判字號】    88,重訴,14
【裁判日期】    890309
【裁判案由】    殺人等
【裁判全文】
臺灣臺北地方法院刑事判決                         八十八年度重訴字第十四號
    公  訴  人  臺灣臺北地方法院檢察署檢察官
    被      告  己○○
    選任辯護人  顏火炎律師
右列被告因殺人等案件，經檢察官提起公訴（八十七年度偵字第二二五五九號、八十
七年度偵字第二三五六五號），甲○判決如左：
    主  文
己○○損壞他人冰櫃壹個，足以生損害於他人，處有期徒刑參月；又傷害人之身體，
因而致人於死，處有期徒刑肆年，褫奪公權肆年；應執行有期徒刑肆年貳月，褫奪公
權肆年。
被訴傷害部分公訴不受理。
    事  實
一、己○○於八十七年十月十七日二十二時許，至臺北市○○路臺南擔仔麵攤，與姚
    忠寶、曾春琳（起訴書誤載為丙○○）喝酒時，與姚忠寶發生言語衝突，進而以
    拳頭毆打姚忠寶臉部一拳，憤而離開後未久，心有不甘，遂於同日二十二時五十
    分許，至臺北市○○路○段三一一巷十八號，姚忠寶所開設之海產店內，因未見
    姚忠寶，便持椅子砸毀損壞店內之冰櫃一個，足生損害於姚忠寶，洩憤離去後，
    又於同年月十八日零時三十分許，再度前往姚忠寶前開海產店尋釁，而於同日凌
    晨一時許，返回位於臺北市○○路○段三一五巷住所附近，遇姚忠寶已在該地等
    候己○○，雙方旋即發生扭打，己○○基於傷害之犯意，客觀上並可以預見業已
    酒意甚濃之姚忠寶，可能不支倒地致受傷而死之結果，而仍出手毆打姚忠寶，致
    姚忠寶受有左眼眶瘀傷併左眼結膜下瘀血、面部及四肢擦傷等傷害，己○○被友
    人丁○○、妹戊○○拉開後，姚忠寶先係不支坐於地面，後又不支倒地，致頭部
    撞及地面，受有後枕部長三公分、寬三公分、深一公分之腦挫傷，經送臺北市立
    和平醫院急救後，於同日十五時發現昏迷，並有嘔吐、尿失禁現象，經頭部電腦
    斷層掃描，發現左側大量顱內出血，包括左側急性硬腦膜下長三公分、寬十公分
    、深一公分血腫、左側大腦額葉顳葉長五公分、寬五公分、深四公分血腫，併嚴
    重中線偏移，延至同年十一月八日六時，傷重不治死亡。
二、案經姚忠寶之妻乙○○訴由臺北市政府警察局中正第二分局移送臺灣臺北地方法
    院檢察署檢察官偵查起訴。
    理  由
一、訊據被告己○○固不否認右揭毀損冰櫃之事實，惟矢口否認傷害被告致死之犯行
    ，辯稱︰當時兩人僅有拉扯，並未毆打姚忠寶，是姚忠寶自己倒地，致受傷而死
    云云。經查︰（一）上開冰櫃係遭被告所損壞之事實，業據告訴人即姚忠寶之妻
    乙○○，迭於臺北市政府警察局中正第二分局泉州街派出所警訊中，及臺灣臺北
    地方法院檢察署檢察官偵查中，指述明確（見前揭八十七年度偵字第二二五五九
    號偵查卷宗第三頁、八十七年度相字第八六一號相驗卷宗第十頁、被告八十八年
    五月十八日刑事答辯暨聲請狀第三頁，附於甲○刑事卷宗），核與被告自白內容
    相符（見臺灣臺北地方法院檢察署八十七年度偵字第二二五五九號偵查卷宗第五
    頁、第十四頁、八十七年度相字第八六一號相驗卷宗第六頁），復有被告簽署之
    道歉書、和解書各一紙，分別附於前揭八十七年度偵字第二二五五九號偵查卷宗
    第十六頁，及甲○刑事卷宗可稽，是被告上開毀損部分犯行，堪以認定，應予依
    法論科；（二）被告迭於臺北市政府警察局中正第二分局泉州街派出所警訊中，
    及臺灣臺北地方法院檢察署檢察官偵查中，坦承在上開時地與姚忠寶互毆（見前
    揭八十七年度偵字第二二五五九號偵查卷宗第三頁、第四頁、第十六頁、八十七
    年度偵字第二三五六五號偵查卷宗第五頁），嗣於甲○審理中，翻異前詞，辯稱
    當時兩人扭在一起，但未開打云云（見被告八十八年五月十八日刑事答辯暨聲請
    狀，附於甲○審理卷宗、甲○八十九年二月二十四日審判筆錄），前後供述矛盾
    ，所辯不足採信，是被告當時確與姚忠寶互毆之事實，堪以認定；（三）被告係
    被毆倒地致腦挫傷，繼發腦水腫及脫疝而死亡，經臺灣臺北地方法院檢察署檢察
    官督同法醫師相驗、法務部法醫研究所鑑定屬實，製有臺灣臺北地方法院檢察署
    相驗屍體證明書、臺灣臺北地方法院檢察署驗斷書各一紙、法務部法醫研究所八
    十八年一月十九日法醫所八八文理字第○○五五號函，檢附法務部法醫研究所鑑
    定書（八七）法醫所醫鑑字第一一二七號一紙，及姚忠寶八十七年十一月十日相
    驗解剖照片十二幀，分別附於前揭相字第八六一號相驗卷宗第十五頁（相驗屍體
    證明書）、第十八頁至第二十三頁（照片）、第二十六頁至第三十頁（驗斷書）
    、第三十二頁至第三十八頁（鑑定書），可資佐證，復有臺北市立和平醫院八十
    七年十月十九日診斷書，附於前揭八十七年度偵字第二三五六五號偵查卷宗第十
    九頁可稽；（四）被告供承姚忠寶在上開擔仔麵攤當時，即酒意甚濃，以為姚忠
    寶說醉話，仍繼續叫酒等語（見被告八十八年五月十八日答辯暨聲請狀，附於甲○審理卷宗），核與證人即當時在場喝酒之曾春琳，證述當時姚忠寶在場喝酒等
    語（見甲○八十八年六月一日訊問筆錄），大致相符，是被告對於業已酒意甚濃
    之姚忠寶加以毆打，被告對於姚忠寶之死亡，又非無預見之可能，故被告之傷害
    行為，與被害人姚忠寶之死亡結果間，應具有相當因果關係；（五）被告於前揭
    時地與姚忠寶互毆後（被告被毆部分未成傷），被戊○○拉開當時，姚忠寶尚未
    倒地，業據證人即被告之妹戊○○證述在卷（見甲○八十八年六月一日訊問筆錄
    ），核與證人即當時在場之丁○○，供稱當時死者是坐著，然後倒下去等語，大
    致相符（見甲○八十八年五月二十日訊問筆錄），是姚忠寶係遭被告毆打後，不
    支坐在地上，再自己倒地，而受有上開致命腦挫傷，並非遭被告以毆打其頭部之
    方式，故意使其撞及地面而死；（六）被告與死者姚忠寶並無宿怨，僅因喝酒時
    口角，而發生衝突，業據被告供陳在卷（見前揭偵字第二二五五九號偵查卷宗第
    四頁），與證人即當時在場喝酒之曾春琳之供述（見甲○八十八年六月一日訊問
    筆錄），互核相符，是被告並無殺害姚忠寶之動機，被告應僅故意傷害姚忠寶，
    而無殺害之犯意。綜上所述，被告傷害致死部分之犯行，堪以認定，應予依法論
    科。
二、核被告前揭損害冰櫃之行為，係犯刑法第三百五十四條毀棄損害罪，其前揭毆打
    姚忠寶致死之行為，係犯刑法第二百七十七條第二項前段傷害致死罪。公訴意旨
    認被告涉犯殺人罪，惟查無積極證據，足認被告有殺害姚忠寶之犯意，公訴意旨
    容有誤會，惟公訴人所訴之基本事實既屬相同，起訴法條應予變更，併此敘明。
    被告所犯上開毀壞冰櫃、傷害致死二罪間，犯意各別，行為互異，應予分論併罰
    。又被告係於返家時，在住所附近遇見姚忠寶在該地等候，迭據被告供承在卷，
    （見前揭八十七年度偵字第二二五五九號偵查卷宗第三頁、八十七年度相字第八
    六一號相驗卷宗第十頁、八十七年度偵字第二三五六五號偵查卷宗第五頁），並
    經證人即當時陪同被告返家之丁○○證述在卷（見甲○八十八年五月二十日訊問
    筆錄），是被告因被害人姚忠寶尋釁，一時衝動，致罹刑典，並業與被告家屬達
    成和解，有和解書一紙，附於甲○審理卷宗可稽，被告所犯，情輕法重，堪予憫
    恕，雖宣告法定最低本刑，猶嫌過重，著依刑法第五十九條之規定，減輕其刑。
    爰審酌被告五年內未曾犯有期徒刑以上之罪，有臺灣高等法院檢察署刑案紀錄簡
    覆表一紙，附於甲○審理卷宗可查，因酒後與被害人姚忠寶發生衝突，一時失慮
    ，並疏於注意，而犯本罪，且已與被害人姚忠寶之家屬達成和解，有上開和解書
    可稽，犯後並已坦承部分犯行等一切情狀，量處如主文所示之刑，且被告僅為飲
    酒細故、言語口角，即起意毆打被害人致死，堪認被告之社會道德與法制觀念淡
    薄，依其犯罪之本質，甲○認為有褫奪公權之必要，乃併予褫奪公權四年，以資
    懲儆。
三、公訴意旨另以︰被告前開在臺北市○○路毆打姚忠寶臉部一拳之行為，係犯刑法
    第二百七十七條第一項傷害罪等語，固非無見，惟查該罪依刑法第二百八十七條
    之規定，須告訴乃論，而被害人姚忠寶之妻乙○○，僅提出毀損及殺人之告訴（
    見前揭八十七年度偵字第二二五五九號偵查卷宗第十四頁），上開傷害部分既未
    經合法告訴，甲○應為不受理之諭知，亦此敘明。
據上論斷，應依刑事訴訟法第二百九十九條第一項前段、第三百條、第三百零三條第
三款，刑法第二百七十七條第二項前段、第三百五十四條、第五十一條第五款、第五
十九條、第三十七條第二項，罰金罰鍰提高標準條例第一條前段，判決如主文。
本案經檢察官林淑玲到庭執行職務
中      華      民      國    八十九    年      三      月      九      日
                                      臺灣臺北地方法院刑事第六庭
                                          法  官  黃程暉
右正本證明與原本無異。
如不服本判決，應於判決送達後十日內，向甲○提出上訴狀。
                                          書記官  張華瓊
中      華      民      國    八十九    年      三      月      十六    日
附錄本案論罪科刑法條全文：
刑法第二百七十七條第二項
傷害人之身體或健康者，處三年以下有期徒刑，拘役或一千元以下罰金。
犯前項之罪，因而致人於死者，處無期徒或七年以上有期徒刑，致重傷者，處三年以
上、十年以下有期徒刑。
刑法第三百五十四條
毀棄、損壞前二條以外之他人之物或致令不堪用，足以生損害於公眾或他人者，處二
年以下有期徒刑、拘役或五百元以下罰金。


司法院資訊處製作；財團法人民間司法改革基金會備份。
